【裁判字號】    98,訴,4221
【裁判日期】    990326
【裁判案由】    毒品危害防制條例
【裁判全文】
臺灣板橋地方法院刑事判決              98年度訴字第4221號
公  訴  人  臺灣板橋地方法院檢察署檢察官
被      告  甲○○
選任辯護人  余欽博律師
上列被告因違反毒品危害防制條例案件，經檢察官提起公訴（98
年度偵字第22414號），本院判決如下：
    主  文
甲○○販賣第二級毒品，未遂，處有期徒刑壹年玖月。扣案之第
二級毒品甲基安非他命貳包( 毛重各約零點、零點柒公克，驗
餘淨重合計零點伍壹壹玖公克) 沒收銷燬，扣案之Sony Ericsson
廠牌行動電話壹支( 序號：0000000000000000，含門號00000000
00號SIM 卡壹張) ，及包裝上開毛重零點柒公克甲基安非他命之
外包裝袋壹只均沒收。
    事  實
一、甲○○明知甲基安非他命係毒品危害防制條例第2 條第2項
    所規範之第二級毒品，非經許可，不得擅自販賣，於民國98
    年7 月29日晚間某時，在其臺北縣新莊市○○街158 巷3 號
    2 樓住處，以暱稱「糖果執著」登入網際網路「豆豆聊天室
    」網站( 起訴書誤載為登入MSN 即時通訊軟體系統) ，恰遇
    網際網路巡邏員警以暱稱「小凱」與之交談，甲○○並提供
    其MS N即時通訊軟體帳號「long5083@yahoo.com.tw 」予「
    小凱」，雙方即於98年8 月1 日晚間6 時11分許至同年月13
    日在MSN 即時通訊軟體系統交談，甲○○並向「小凱」提及
    若日後有購買毒品之需求可與之聯繫。嗣甲○○及「小凱」
    即於98年8 月13日19時8 分許，在MSN 即時通訊軟體約定於
    翌日晚間6 、7 時許，在私立輔仁大學旁之便利超商附近，
    由甲○○以新臺幣（下同）3,000 元之價格販售毛重0.7 公
    克之第二級毒品甲基安非他命予「小凱」。嗣甲○○於翌日
    晚間8 時29分許，在臺北縣泰山鄉○○路151 號前，以
    2,000 元之價格，向真實姓名年籍不詳、自稱「啟宏」之成
    年男子購得毛重約1 公克之甲基安非他命，除部分供己施用
    外，乃萌生以上開與「小凱」在MSN 對話中約定之價格、數
    量，將所購得之部分甲基安非他命販售予「小凱」藉以營利
    之意圖，而將其所購得之毒品分裝成毛重約各為0.7 公克及
    0.3 公克之包裝，以供販售、施用（甲○○另涉施用、持有
    第二級毒品罪嫌部分，另經檢察官以98年度毒偵字第5927號
    向本院聲請簡易判決處刑，並經本院以98年度簡字第8640號
    判處有期徒刑3 月確定），並將上開分裝完成之甲基安非他
    命持往與「小凱」約定之新莊輔仁大學附近交易。嗣於98年
    8 月14 日21 時許，為偽裝買家「小凱」之員警余俊賢在臺
    北縣新莊市○○路516 之6 號前查獲，並當場自甲○○之褲
    子口袋內扣得第二級毒品甲基安非他命1 包（毛重約0.3 公
    克），另在其手上扣得欲交付「小凱」之第二級毒品甲基安
    非他命1 包
   （ 毛重約0.7 公克），及甲○○所有，用以與「小凱」連繫
    使用之SONY ERICSSON 廠牌行動電話1 支（序號：00000000
    00000000、含門號0000000000之SIM 卡1 張），始悉上情。
二、案經臺北縣政府警察局板橋分局移送臺灣板橋地方法院檢察
    署檢察官偵查後提起公訴。
    理  由
一、按刑事訴訟法第159 條之5 明定：「被告以外之人於審判外
    之陳述，雖不符前4 條之規定，而經當事人於審判程序同意
    作為證據，法院審酌該言詞陳述或書面陳述作成時之情況，
    認為適當者，亦得為證據。」、「當事人、代理人或辯護人
    於法院調查證據時，知有第159 條第1 項不得為證據之情形
    ，而未於言詞辯論終結前聲明異議者，視為有前項之同意。
    」，其立法理由在於傳聞證據未經當事人之反對詰問予以核
    實，乃排斥其證據能力。惟當事人如放棄對原供述人之反對
    詰問權，於審判程序表示同意該等傳聞證據可作為證據，此
    時，法院除認該傳聞證據欠缺適當性外，自可承認其證據能
    力。又當事人、代理人或辯護人於調查證據時，知有刑事訴
    訟法第159 條第1 項不得為證據之情形，卻表示「對於證據
    調查無異議」、「沒有意見」等意思，而未於言詞辯論終結
    前聲明異議者，應視為已有將該等傳聞證據採為證據之同意
    ，最高法院93年度台上字第3533號、94年度台上字第2976號
    判決亦採同一見解。經查：本案被告甲○○及其辯護人、檢
    察官於本院準備期日，對於以下經本院調查之證據方法，均
    表示對證據能力不爭執，復於審判期日就本院一一提示之前
    揭證據方法於言詞辯論終結前，均亦未就所調查之證據主張
    有刑事訴訟法第159 條第1 項不得為證據之情形，是參照上
    開說明要旨，下列本案經調查之證據，均有證據能力，合先
    敘明。
二、上揭事實，業據被告於本院準備程序及審理時坦認不諱，核
    與證人即員警余俊賢於偵查中證述之情節相符( 見偵查卷第
    61至62頁) ，並有MSN 交談紀錄畫面列印資料5 紙、雅虎奇
    摩帳號「long5083」申登人資料查詢、門號0000000000號申
    登人資料查詢及該門號自98年7 月9 日至同年8 月14日止雙
    向通話資料查詢、現場暨扣案物照片6 張在卷足佐( 見偵查
    卷第22至31頁、第43至54頁) ；又於被告身上所扣得之白色
    透明結晶2 袋，經送交通部民用航空局航空醫務中心鑑定結
    果，其毛重合計0.992 公克，淨重合計0.5120公克，經取樣
    0.0001公克鑑定用磬，餘重0.5119公克，均含有甲基安非他
    命成分，亦有臺北縣政府警察局分局板橋分局搜索扣押筆錄
    、扣押物品目錄表、交通部民用航空局航空醫務中心98年9
    月10日毒品鑑定書各1 份附卷可稽( 見偵查卷第15至18頁、
    第73頁) ，及上開扣案之甲基安非他命、SONY ERICSSON 廠
    牌行動電話1 支（序號：0000000000000000、含門號0000
    000000之SIM 卡1 張）足佐。又按甲基安非他命，本無一定
    之公定價格，是其各次買賣之價格，當亦各有差異，而或隨
    供需雙方之資力、關係之深淺、需求之數量、程度、毒品之
    成色、貨源之充裕與否、販賣者對於資金之需求程度，以及
    政府查緝之態度，進而為各種不同之風險評估，而為機動性
    之調整，是其價格標準，自非一成不變，且販賣者從各種「
    價差」或「量差」或「純度」謀取利潤方式，亦有差異，然
    其所圖利益之非法販賣行為目的，則屬相同，並無二致。然
    按一般民眾普遍認知之毒品非法交易，向為政府查禁森嚴且
    重罰不寬貸，衡諸常情，倘非有利可圖，絕無平白甘冒被重
    罰風險之理，從而，舉凡其有償交易，除足反證其確另基於
    某種非圖利本意之關係外，通常尚難因無法查悉其買進、賣
    出之差價，而諉無營利之意思，或阻卻販賣犯行之追訴。又
    販賣毒品之所謂販賣行為，係行為人基於營利之目的，而販
    入或賣出毒品而言。販賣毒品者，其主觀上有營利之意圖，
    且客觀上有販賣之行為即足構成，至於實際上是否已經獲利
    則非所問。查被告於本院審理時供承其係以2,000 元之代價
    ，向姓名年籍不詳綽號「啟宏」之人購入扣案毛重合計約1
    公克之甲基安非他命，原欲供己施用，因接獲化名「小凱」
    之員警來電，其乃萌生販售第二級毒品之意圖，進而將購得
    之毒品予以分裝為毛重各約0.3 、0.7 公克之包裝，而欲將
    毛重約0.7 公克之甲基安非他命以3,000 元之價格販售予「
    小凱」以營利，是被告主觀上確有營利之意圖堪予認定。綜
    上所述，被告之自白核與上開事證相符，堪予認定屬實，本
    件事證明確，被告犯行洵堪認定，應依法論科。
三、按犯罪之著手，係指行為人為實現犯意而開始實行犯罪構成
    要件之行為而言。查被告將扣案之毒品分裝成毛重各約0.3
    、0.7 公克之包裝後，並將之持往與「小凱」約定好之地點
    即臺北縣新莊市輔仁大學附近，故被告自已著手於販賣第二
    級毒品之行為，惟被告雖基於販售意圖而交付第二級毒品予
    偽裝買家「小凱」之員警余俊賢，然員警係為查緝犯罪目的
    ，無實際買受真意，事實上亦不能真正完成買賣，故核被告
    所為，係犯毒品危害防制條例第4 條第2 項、第6 項之販賣
    第二級毒品未遂罪，其販售前後持有毒品行為之低度行為，
    為販賣之高度行為所吸收，不另論罪。被告已實施販賣第二
    級毒品之行為而未遂，爰依刑法第25條第2 項之規定，減輕
    其刑。再按犯毒品危害防制條例第4 條至第8 條之罪於偵查
    及審判中均自白者，減輕其刑，98年5 月20日修正，同年5
    月22日生效之毒品危害防制條例第17條第2 項固定有明文。
    惟所謂自白，乃被告對自己犯罪事實之全部或一部之供述之
    謂，被告所供述者，固不必限於構成要件該當事實，除供述
    構成要件該當事實之外，如另主張違法阻卻事由或責任阻卻
    事由，仍不失為自白；又所謂「在偵查中自白者」，係指在
    偵查中坦白承認犯罪構成要件事實而言，苟其對主要構成犯
    罪事實並未承認，縱其在偵查中曾承認部分犯罪構成要件事
    實，仍難認其在偵查中自白而獲邀得減輕其刑之寬典（最高
    法院93年度台上字第2870號、89年度台上字第5252號判決意
    旨參照）。查本案被告於偵查中固坦承扣案毛重0.7 公克之
    第二級毒品甲基安非他命，係伊向「啟宏」購買後欲交付予
    「小凱」等情無訛( 見偵查卷第63頁) ，惟其於警詢、偵查
    中均一再辯稱：「我只是在網路上喜歡聊天，剛好碰到有人
    要拿，我只想到他要拿，就順便幫他拿貨，我並沒有要販賣
    的意思」( 見偵查卷第10頁) 、「沒有在網路上賣安非他命
    」、「不承認販賣毒品、我只是幫忙拿」等語( 見偵查卷第
    35 、36 頁) ，是以依被告於警詢、偵查中前揭辯解以觀，
    被告對於販賣第二級毒品之主要構成犯罪事實，即其是否有
    販賣第二級毒品之主觀營利犯意顯然一再否認，是自難認被
    告於偵查中就上開販賣第二級毒品之事實業已自白犯罪，是
    以辯護意旨請求本院依上開毒品危害防制條例第17條第2 項
    規定對被告減刑，自與上揭法條規定不合。惟查被告所犯販
    賣第二級毒品甲基安非他命未遂之罪，固應受刑事非難，惟
    念其本案販賣第二級毒品甲基安非他命之次數僅1 次，販賣
    數量非鉅，販賣所得尚微，圖得利益非鉅，與多次、大量出
    售毒品，危害社會治安重大並賺取巨額價差者，顯屬有別，
    且因被告所販售毒品之對象係由員警所喬裝，被告在與員警
    交易毒品時，即當場被查獲，故被告並無任何實際上獲利，
    對於社會亦尚未生實質損害，衡酌其情節，不無情輕法重，
    尚堪憫恕之情形，本院認為如處以法定最低刑有期徒刑5 年
    以上，仍屬過重，爰依刑法第59條之規定，酌予減輕其刑，
    並依法遞減之。
四、爰審酌被告正值青壯之年，不思依循正軌賺取財物，反視政
    府反毒政策及宣導如無物，為圖一己私利，竟漠視毒品之危
    害性，而圖販賣第二級毒品甲基安非他命予他人以謀利，所
    為嚴重影響國民身心健康及社會風氣，進而敗壞社會治安，
    甚屬不該，惟考量被告經查獲之販賣毒品次數僅一次，所圖
    販售之毒品數量、金額亦屬有限，暨被告於本院審理時已坦
    認犯行，犯後態度尚屬良好等一切情狀，酌情量處如主文所
    示之刑，以資懲儆。至扣案之第二級毒品甲基安非他命2 包
     (驗餘淨重共0.5119公克) ，為查獲之毒品，不問屬於犯人
    與否，均應依毒品危害防制條例第18條第1 項前段規定，沒
    收銷燬。至扣案用以包裝毛重0.7 公克之甲基安非他命之外
    包裝袋1 只( 僅係用於包裹甲基安非他命，防其裸露、潮濕
    ，便於攜帶持有，並非不可分離) ，以及扣案之SONY ERICS
    SON 廠牌行動電話1 支（序號：0000000000000000、含門號
    0000000000之SIM 卡1 張），均係被告所有，供其犯本案販
    賣第二級毒品未遂罪所用之物，業據其供承在卷，應依同條
    例第19條第1 項之規定宣告沒收之。
據上論斷，應依刑事訴訟法第299 條第1 項前段，毒品危害防制
條例第4 條第6 項、第2 項、第18條第1 項、第19條第1 項，刑
法第11條前段、第25條第2 項、第59條，判決如主文。
本案經檢察官黃致中到庭執行職務。
中    華    民    國    99    年    3     月    26    日
                  刑事第十四庭  審判長法  官  林淑婷
                                      法  官  饒金鳳
                                      法  官  陳昭筠
以上正本證明與原本無異。
如不服本判決應於收受送達後10日內向本院提出上訴書狀，並應
敘述具體理由；其未敘述上訴理由者，應於上訴期間屆滿後20日
內向本院補提理由書（均須按他造當事人之人數附繕本）「切勿
逕送上級法院」。
                                      書記官  黃文儀
中    華    民    國    99    年    3     月    26    日
附錄本案論罪科刑法條全文：
毒品危害防制條例第4條
製造、運輸、販賣第一級毒品者，處死刑或無期徒刑；處無期徒
刑者，得併科新臺幣二千萬元以下罰金。
製造、運輸、販賣第二級毒品者，處無期徒刑或七年以上有期徒
刑，得併科新臺幣一千萬元以下罰金。
製造、運輸、販賣第三級毒品者，處五年以上有期徒刑，得併科
新臺幣七百萬元以下罰金。
製造、運輸、販賣第四級毒品者，處三年以上十年以下有期徒刑
，得併科新臺幣三百萬元以下罰金。
製造、運輸、販賣專供製造或施用毒品之器具者，處一年以上七
年以下有期徒刑，得併科新臺幣一百萬元以下罰金。
前五項之未遂犯罰之。

司法院資訊處製作；財團法人民間司法改革基金會備份。
